臺灣高等法院刑事裁定
109年度抗字第2201號
抗  告  人
即  受刑人  鄧婷


上列抗告人即受刑人因聲請撤銷緩刑案件，不服臺灣臺北地方法
院109年度撤緩字第231號，中華民國109年11月30日裁定，提起
抗告，本院裁定如下：
    主  文
抗告駁回。                                             
    理  由
一、原裁定意旨略以：抗告人即受刑人鄧婷前因犯竊盜罪，經原
    審法院於民國108年3月27日以108年度審簡字第389號判處拘
    役10日、10日，如易科罰金，均以新臺幣（下同）1,000元
    折算1日，應執行拘役15日，如易科罰金，以1,000元折算1
    日，緩刑2年，於同年4月30日確定（下稱前案）；復於同年
    10月24日再犯竊盜罪，經原審法院於109年9月25日以109年
    度簡字第1857號判處罰金3,000元，如易服勞役，以1,000元
    折算1日，於同年11月4日確定（下稱後案）等情，有各該判
    決書、本院被告前案紀錄表、原審法院公務電話紀錄在卷足
    佐，抗告人於緩刑期內因故意犯他罪，而在緩刑期內受罰金
    （原裁定誤載為有期徒刑）宣告確定之事實，已堪認定。原
    審審酌抗告人2次犯罪行為、類型及觸犯罪名均屬類似，於
    前案中在超市內趁店員未及注意之際徒手竊取陳列販售之商
    品，在受緩刑之寬典後，仍未知所警惕，循規蹈矩，於前案
    判決確定後約半年，竟旋再於超市內竊取陳列於貨架上之物
    品，所竊得物品之價值雖不高，然足見其對他人財產權絲毫
    不予尊重，法紀觀念淡薄。其未因受前開緩刑之宣告而知所
    警惕，所受緩刑之宣告，顯難收預期效果，而仍有執行刑罰
    之必要。檢察官之聲請為有理由，應予准許，乃依刑法第75
    條之1第1項第2款規定，撤銷抗告人上開緩刑之宣告等語。
二、抗告意旨略以：抗告人長年精神心理治療服藥，獨自一人在
    台，有4名子女，早有精神疾病，不懂求助而迷惘絕望時，
    廟裡的人告知去看精神科，方有家扶新移民幫助就醫治療，
    已25年沒回娘家，與4名子女在台生活，配偶在大陸20多年
    ，抗告人感謝店家給予機會和解及家扶新移民之幫助，對不
    起所有傷害的人，請予治療之機會，想陪子女長大云云。
三、按刑法第75條之1第1項第1款、第2款規定：「受緩刑之宣告
    而有下列情形之一，足認原宣告之緩刑難收其預期效果，而
    有執行刑罰之必要者，得撤銷其宣告：一、緩刑前因故意犯
    他罪，而在緩刑期內受6月以下有期徒刑、拘役或罰金之宣
    告確定者。二、緩刑期內因故意犯他罪，而在緩刑期內受6
    月以下有期徒刑、拘役或罰金之宣告確定者。」考其立法理
    由略謂：「關於緩刑之撤銷，現行法第75條第 1項固已設有
    兩款應撤銷緩刑之原因；至得撤銷緩刑之原因，則僅於保安
    處分章內第93條第 3項與撤銷假釋合併加以規定，體例上不
    相連貫，實用上亦欠彈性。外國立法例，德國現行刑法第56
    條及奧地利現行刑法第53條，均有『撤銷』與『得撤銷』兩種原
    因，爰參酌上開立法例增訂本條，於第1項分設4款裁量撤銷
    之原因，其理由如次：（一）現行關於緩刑前或緩刑期間故
    意犯他罪，而在緩刑期內受得易科罰金之有期徒刑之宣告者
    ，列為應撤銷緩刑之事由，因認過於嚴苛，而排除第75條應
    撤銷緩刑之事由，移列至得撤銷緩刑事由，俾使法官依被告
    再犯情節，而裁量是否撤銷先前緩刑之宣告；其次，如有前
    開事由，但判決宣告拘役、罰金時，可見行為人仍未見悔悟
    ，有列為得撤銷緩刑之事由，以資彈性適用，爰於第1 項第
    1款、第2款增訂之。……本條採用裁量撤銷主義，賦與法院撤
    銷與否之權限，特於第 1項規定實質要件為『足認原宣告之
    緩刑難收其預期效果，而有執行刑罰之必要』，供作審認之
    標準。……」等語，亦即於「得」撤銷緩刑之情形，法官應依
    職權本於合目的性之裁量，妥適審酌被告所犯前後數罪間，
    關於法益侵害之性質、再犯之原因、違反法規範之情節是否
    重大、被告主觀犯意所顯現之惡性及其反社會性等情，是否
    已使前案原為促使惡性輕微之被告或偶發犯、初犯改過自新
    而宣告之緩刑，已難收其預期之效果，而確有執行刑罰之必
    要。
四、查抗告人前因竊盜案件，經原審法院於108年3月27日以108
    年度審簡字第389號分別判處拘役10日、10日，如易科罰金
    ，均以1,000元折算1日，應執刑拘役15日，如易科罰金，以
    1,000元折算1日，緩刑2年，於108年4月30日確定在案，竟
    於緩刑期內之108年10月24日再犯竊盜案件，經原審法院於1
    09年9月25日以109年度簡字第1857號判處罰金3,000元，如
    易服勞役，以1,000元折算1日，於同年11月4日確定在案，
    此有各該判決、原審法院公務電話紀錄表及本院被告前案紀
    錄表附卷可稽，足認抗告人於緩刑期內因故意犯他罪，而在
    緩刑期內受罰金之宣告確定。觀諸其前、後案所為均係犯刑
    法第320條第1項之竊盜罪，犯罪手法相同，侵害他人之財產
    權益，足見其雖因前案竊盜而受刑事追訴、處罰，然未因緩
    刑之宣告而知所警惕，絕不再犯，珍惜自新之機會，竟於前
    案緩刑宣告確定後未及6月，再犯後案。據其犯罪性質、再
    犯原因、違法情形、顯現之主觀惡性及反社會性等情以觀，
    足見其未記取教訓，使前案原為促使惡性輕微之偶發犯、初
    犯改過自新而宣告之緩刑，已難收其預期效果，而有執行刑
    罰之必要。原裁定因認抗告人有刑法第75條之1第1項第2款
    規定之情形，而撤銷抗告人之緩刑宣告，經核並無違誤。抗
    告人雖稱其長年受精神疾病所苦云云，並提出相關診斷證明
    書及中華民國身心障礙證明等為證，然上開確定判決均未認
    定抗告人於行竊時有因精神障礙或其他心智缺陷，致不能辨
    識其行為違法或欠缺依其辨識而行為之能力等情狀，是此部
    分自不影響抗告人於緩刑期內故意犯竊盜罪及得否撤銷緩刑
    宣告之認定。至其餘抗告意旨，亦與緩刑宣告應否撤銷之判
    斷無涉。抗告人徒憑己見抗告，指摘原裁定不當，為無理由
    ，應予駁回。
據上論斷，應依刑事訴訟法第412條，裁定如主文。
中　　華　　民　　國　　110 　年　　3 　　月　　29　　日
                  刑事第十六庭  審判長法　官  葉騰瑞
                                      法　官  廖紋妤
                                      法　官  陳芃宇
以上正本證明與原本無異。
不得再抗告。
                                      書記官  李佳芬
中　　華　　民　　國　　110 　年　　3 　　月　　31　　日